---
title: "Datenstrukturen in R"
author: "Andreas Blaette"
date: "16. April 2015"
output: html_document
---


Vektoren als grundlegende Datenstruktur
=======================================

Vektoren sind die grundlegende Datenstruktur in R. Sie bestehen immer aus einer Datenart:

* logischen Werten (TRUE, FALSE)
* numerischen Werten ("numeric")
* Textzeichen ("character")

Vektoren können in Variablen gespeichert werden. Man sollte sich von Anfang an eine aussagekräftige Benennung von Variablen gewöhnen!


numerische Vektoren
-------------------


__Definition von Vektoren__

```{r}
foo <- 1
value <- 1
values <- c(10,15,30,4,5,6)
withMissing <- c(4,5,10, NA, 15, 20, NA)
logo <- c(TRUE, FALSE, FALSE, TRUE)
terms <- c("Wir", "wollen", "mehr", "Worte")
```

__Einfache Operationen mit Vektoren__

```{r}
x <- 1:20 # eine Reihe
counting <- 1:6 
foo <- c(someValues, counting) # c für combine / concatenate
rep(3, times = 4) # einfache Wiederholung
rep(c(1,2,3), times = 2) # Wiederholung einer Reihe
```


__Indizierung__

```{r}
someValues[3]
someValues[2:4]
someValues[c(2:4)]
```


__Funktionen für (numerische) Vektoren__

```{r}
length(values) # wichtig, um durch Werte zu iterieren
rev(counting) # Umkehrung der Reihenfolge
order(values) # Reihenfolge
order(values, decreasing = TRUE) # wie könnte das noch gemacht werden?


# einfache statistische Maße
sum(values) # Aufaddierung der Werte
mean(values) # Mittelwert
sd(values) # Standardabweichung
sd(withMissing) # wie kommt man zu einem Ergebnis?

# Test auf fehlende Werte
is.na(withMissing) # Identifikation fehlender Werte 
is.null(withMissing)

# Lokalisierung bestimmter Werte
which(someValues == 15)
which(someValues > 10)
which(someValues >= 10)
```


__Benennung von Vektoren__

```{r}
names(values)
names(values) <- c("a", "b", "c", "d", "e", "f")
values[c("a", "b")]
```


__Indizierung für Fortgeschrittene__

```{r}
values[order(values)]
values[order(values, decreasing = TRUE)]
values[which(values > 10)]
```



__ein bisschen Mathe__

```{r}
a <- c(10, 20, 30)
b <- c(5, 10, 2)
a / b
a * b
a + b
a <- c(1,2,3,4,5)
a / 5
a + 1
a * 2
b <- c(5,4,3,2,1)
a / b
a * b
a + b

sum(a) 
length(a)
m <- mean(a)
m <- sum(a) / length(a)
```

__einfache Visualisierung__

```{r}
barplot(values)
barplot(values, names.arg = names(values))
barplot(values, names.arg = names(values), las = 2)
```

character-Vektoren
------------------

```{r}
charVector <- c("Persil", "Rei", "Ariel") 
charVectorPlus <- c(charVector, "Perwoll")

length(charVector) # Länge des Vektors
rev(charVector) # umkehrung der Reihenfolge
"Persil" %in% charVector
which(charVector == "Persil") # Position von Persil

foo <- c("1", "2", "3")
as.numeric(foo) # Umwandlung in numerischen Vektor
```


logische Vektoren
-----------------

Logische Vektoren können die Werte TRUE oder FALSE annahmen ...

```{r}
foo <- TRUE
manOrWomen <- c(TRUE, FALSE, FALSE) # was ist hier verwirrend?
women <- c(TRUE, TRUE, TRUE, TRUE, FALSE, FALSE)
which(women == FALSE)
names(women) <- c("karin", "laura", "jaenette", "ceylan",  "detlev", "xaver")
names(which(women == FALSE))
```



Quiz
----
* in Arbeitsgruppen: durchschnittliche Körpergrösse ...
* was ist der Mittelwert (Summe, Standardabweichung) der Körpergrösse im Seminar?
* Veranschaulichen Sie die Körpergrößen mit einem Balkendiagramm!
* Ordnen Sie die Balken im Diagramm in absteigender Reihenfolge (-;)




Und noch eine Aufgabe!
----------------------

* Vergleichen Sie den Mittelwert der Körpergröße der Männer und Frauen im Seminar!




