---
title: "Datenstrukturen in R"
author: "Andreas Blaette"
date: "16. April 2015"
output: html_document
---


Vektoren als grundlegende Datenstruktur
=======================================

Vektoren sind die grundlegende Datenstruktur in R. Sie bestehen immer aus einer Datenart:

* logischen Werten (TRUE, FALSE)
* numerischen Werten ("numeric")
* Textzeichen ("character")

Vektoren können in Variablen gespeichert werden. Man sollte sich von Anfang an eine aussagekräftige Benennung von Variablen gewöhnen!


numerische Vektoren
===================


__Definition von Vektoren__

```{r}
foo <- 1
value <- 1
values <- c(10,15,30,4,5,6)
withMissing <- c(4,5,10, NA, 15, 20, NA)
is(withMissing)
logo <- c(TRUE, FALSE, FALSE, TRUE)
is(logo)
terms <- c("Wir", "wollen", "mehr", "Worte")
is(terms) # Klasse des Objekts terms erkunden
```

__Einfache Operationen mit Vektoren__

```{r}
x <- 1:20 # eine Reihe
counting <- 1:6 
foo <- c(values, counting, x) # c für combine / concatenate
c(logo, values)
c(terms, values)
as.numeric(logo)
valuesChar <- as.character(values)
is.numeric(valuesChar)
is.character(valuesChar)
rep(3, times = 4) # einfache Wiederholung
rep(c(1,2,3), times = 2) # Wiederholung einer Reihe
```


__Indizierung__

```{r}
values[3]
values[2:4]
values[c(2:4)]
```


__Funktionen für (numerische) Vektoren__

```{r}
length(values) # wichtig, um durch Werte zu iterieren
rev(counting) # Umkehrung der Reihenfolge
order(values) # Reihenfolge
order(values, decreasing = TRUE) # wie könnte das noch gemacht werden?
values[order(values)]
```

Benennung von Variablen und Indizierung über Namen

```{r}
values
names(values) <- c("a", "b", "c", "d", "e", "f")
values 
values["a"]
values["c"]
values[c("a", "b")]

values = c(a = 10, b = 15, c = 30, d = 4, e = 5, f = 6)

fgw <- c(
  CDU = 32, SPD = 31, GRU = 6.5, FDP = 13.5,
  LINKE = 6, PIRATEN = NA, AfD = 6.5
  )
fgw["Sonstige"] <- 100 - sum(fgw, na.rm = TRUE)

yougov <- c(
  CDU = 31, SPD = 30, GRU = 7, FDP = 13,
  LINKE = 5, PIRATEN = NA, AfD = 7
  )
yougov["Sonstige"] <- 100 - sum(yougov, na.rm = TRUE)

what <- "SPD"
comparison <- c(
  fgw = unname(fgw[what]),
  yougov = unname(yougov[what])
  )
comparison

barplot(comparison)

barplot(fgw)
barplot(
  fgw, cex.names = 3, cex.axis = 3, space = 0,
  col = c("black", "red", "green", "yellow", 451, "orange", "blue", "grey"),
  xlab = "Partei", ylab = "Prozentpunkte",
  main = "Forschungsgruppe Wahlen (Umfrage vom 08.05.2017)",
  cex.main = 5,
  cex.sub = 3,
  cex.lab = 3,
  ylim = c(0,35)
  )
text(x = 1:8 - 0.5, y = fgw + 0.5, labels = round(fgw, 1), cex = 2)
```


# einfache statistische Maße
```{r}
sum(values) # Aufaddierung der Werte
mean(values) # Mittelwert
sd(values) # Standardabweichung
sd(withMissing) # wie kommt man zu einem Ergebnis?

# Test auf fehlende Werte
is.na(withMissing) # Identifikation fehlender Werte 
is.null(withMissing)

# Lokalisierung bestimmter Werte
which(values == 15)
which(values > 10)
which(values >= 10)
```


__Benennung von Vektoren__

```{r}
names(values)
names(values) <- c("a", "b", "c", "d", "e", "f")
values[c("a", "b")]
```


__Indizierung für Fortgeschrittene__

```{r}
values[order(values)]
values[order(values, decreasing = TRUE)]
values[which(values > 10)]
```



__ein bisschen Mathe__

```{r}
a <- c(10, 20, 30)
b <- c(5, 10, 2)
a / b
a * b
a + b
a <- c(1,2,3,4,5)
a / 5
a + 1
a * 2
b <- c(5,4,3,2,1)
a / b
a * b
a + b

sum(a) 
length(a)
m <- mean(a)
m <- sum(a) / length(a)
```

__einfache Visualisierung__

```{r}
barplot(values)
barplot(values, names.arg = names(values))
barplot(values, names.arg = names(values), las = 2)
```

character-Vektoren
------------------

```{r}
charVector <- c("Persil", "Rei", "Ariel") 
charVectorPlus <- c(charVector, "Perwoll")

length(charVector) # Länge des Vektors
rev(charVector) # umkehrung der Reihenfolge
"Persil" %in% charVector
which(charVector == "Persil") # Position von Persil

foo <- c("1", "2", "3")
as.numeric(foo) # Umwandlung in numerischen Vektor
```


logische Vektoren
-----------------

Logische Vektoren können die Werte TRUE oder FALSE annahmen ...

```{r}
foo <- TRUE
manOrWomen <- c(TRUE, FALSE, FALSE) # was ist hier verwirrend?
women <- c(TRUE, TRUE, TRUE, TRUE, FALSE, FALSE)
which(women == FALSE)
names(women) <- c("karin", "laura", "jaenette", "ceylan",  "detlev", "xaver")
names(which(women == FALSE))
```



Quiz
----
* in Arbeitsgruppen: durchschnittliche Körpergrösse ...
* was ist der Mittelwert (Summe, Standardabweichung) der Körpergrösse im Seminar?
* Veranschaulichen Sie die Körpergrößen mit einem Balkendiagramm!
* Ordnen Sie die Balken im Diagramm in absteigender Reihenfolge (-;)




Und noch eine Aufgabe!
----------------------

* Vergleichen Sie den Mittelwert der Körpergröße der Männer und Frauen im Seminar!




