---
title: "Datenstrukturen in R"
author: "Andreas Blaette"
date: "23. April 2015"
output: html_document
---



Matrizen
========
  
Matrizen sind zwei- oder mehrdimensional. Matrizen umfassen immer eine Datenart (Zahlen, logische Werte, Strings)!
  
** Anlegen von Matrizen **
  
```{r}
mData <- rep(c(1,2,3), times = 3)
mData <- c(1,2,3,4,5,6,7,8,9)
mData <- 1:9

foo <- matrix(data = rep(c(1,2,3), times=3), ncol = 3, nrow = 3)
foo <- matrix(data = c(1:9), ncol = 3)

rownames(foo) <- c("a", "b", "c") # Hinzufügen einer Beschriftung der Reihen
colnames(foo) <- c("one", "two", "three") # Beschriftung der Spalten
```


** Indizierung **
  
Indizierung wie bei Vektoren über eckige Klammern, allerdings unter Angabe von zwei Werten (kommagetrennt).

```{r}
anyVector <- c(5,6,23,4)
anyVector[3]
foo[1,1] # Wert der ersten Reihe, erste Spalte
foo[1,2]
foo[3,3]
foo[,2] # die zweite Spalte
foo[,3] # die dritte Spalte
foo[,"one"] # Indizierung über Spaltenbeschriftung
is(foo[,"one"]) # man sollte immer wissen was man bekommt!
foo[,c("one", "two")]
is(foo[,c("one", "two")])
foo["a", c("one", "two")]
```


** Rechnen mit Matrizen **
  
```{r}
rowSums(foo) # Reihensummen
colSums(foo) # Spaltensummen
apply(foo, 1, mean) # Mittelwert zeilenweise
apply(foo, 2, mean) # Mittelwert reihenweise
```


Listen
======
  
Listen sind komplexe Datenstrukturen, in die beliebige andere Formate eingespeist werden. Sehr praktisch! Prinzip Apothekerschrank.

```{r}
newList <- list()
newList[["men"]] <- c("Hans", "Rauf", "Antonio")
newList[["women"]] <- c("Gudrun", "Henriette")
newList[["men"]]
newList$men
newList$women
newList[[1]]
newList[["gaga"]] <- c(TRUE, FALSE, FALSE, TRUE)
newList[["size"]] <- c(160, 180, 170)
is(newList$gaga)
is(newList$size)
names(newList)
length(newList)
```


data.frames
===========
  
Merke: data.frames sind eigentlich nur Listen (von Vektoren identischer Länge).

```{r}
foo <- list(
  name = c("ansgar", "jose", "rüdiger", "hildegard"),
  male = c(TRUE, TRUE, TRUE, FALSE),
  height = c(210, 160, 180, 180)
)
persons <- data.frame(foo)
is(persons)
persons <- data.frame(
  name = c("ansgar", "jose", "rüdiger", "hildegard"),
  male = c(TRUE, TRUE, TRUE, FALSE),
  height = c(210, 160, 163, 180)
)
persons
persons[1,]
persons[, "male"]
persons[, c("male", "height")]
subset(persons, height >= 180)
subset(persons, name == "ansgar")
persons <- persons[,colnames(persons)[which(colnames(persons)!="height")]]
persons <- persons[, order(names(persons))]
```


** Methoden für data.frames **
  
```{r}
colnames(persons) # Spaltenbeschriftung
rownames(persons) # Fallname
rownames(persons) <- c("a", "b", "c", "d")
persons$height
persons[["height"]]
persons[1,]
is(persons[1,])
nrow(persons) # Zahl der Reihen
ncol(persons) # Zahl der Spalten

highestDegree <- c("ba", "dr", "ma", "habil")
persons <- cbind(persons, highestDegree) # neue Spalte anfügen
# persons <- rbind(persons, c("henriette", FALSE, 220, NA))
```


** Bildung von Subsets **
  
```{r}
persons <- data.frame(
  name = c("ansgar", "jose", "rüdiger", "hildegard"),
  male = c(TRUE, TRUE, TRUE, FALSE),
  height = c(210, 160, 163, 180)
)
smallPersons <- subset(persons, height < 165)
femalePersons <- subset(persons, male == FALSE)
bigFemalePersons <- subset(persons, male == FALSE & height > 165)
```


Hinweis:
--------
Bei der Generierung von data.frames werden Vektoren standardmäßig in Faktoren umgewandelt. Achtung: Das ergibt schnell unerwünschte Effekte!
  
  
Ein Anwendungsszenario!
=======================
  
** Wahlkreisergebnisse des Bundeswahlleiters ** 
  

Die Tabelle kann, jedenfalls in einem Rohformat, direkt von der Internet-Seite des Bundeswahlleiters geholt werden.

```{r eval=TRUE}
btw2013url <- "https://www.bundeswahlleiter.de/dam/jcr/2ace94c3-15cb-476b-aa98-806b97209353/btw13_kerg.csv"
bt13raw <- read.table(btw2013url, header = T, skip = 2, fileEncoding = "ISO-8859-1", sep = ";")
# Für die weitere Analyse müssen wir die Zeilen 1 und 2 loswerden - dies sind nur Spalenbeschriftungen.
bt13 <- bt13raw[3:nrow(bt13raw),]

bt13min <- bt13[, c("Gebiet", "gehört", "Wahlberechtigte", "Wähler")]

is(bt13min[,"Wahlberechtigte"])
bt13min[, "Wahlberechtigte"] <- as.numeric(as.vector(bt13min[,"Wahlberechtigte"]))
is(bt13min[,"Wahlberechtigte"])

is(bt13min[,"Wähler"])
bt13min[, "Wähler"] <- as.numeric(as.vector(bt13min[,"Wähler"]))
is(bt13min[,"Wähler"])

bt13min[["Wahlbeteiligung"]] <- bt13min[["Wähler"]] / bt13min[["Wahlberechtigte"]]

View(bt13min)

is(bt13min[,"Wähler"])

View(subset(bt13min, gehört == 99))
sh <- subset(bt13min, gehört == 1)
sum(sh[,"Wahlberechtigte"])
```


```{r}
nrow(foo)
wantedRows <- c(3:318)
bt13 <- foo[wantedRows,]
wberechtigt <- bt13$Wahlberechtigte
is(bt13$Wahlberechtigte)
wberechtigt <- as.numeric(as.vector(wberechtigt))
is(wberechtigt)
waehler <- bt13[,"Wähler"]
waehler <- as.numeric(as.vector(waehler))
length(waehler)
length(wberechtigt)
wahlbet <- waehler / wberechtigt
wahlbetProzent <- wahlbet * 100
wahlbetProzent <- round(wahlbetProzent, 1)
mean(wahlbetProzent)
wahlkreisname <- as.character(as.vector(bt13$Gebiet))
names(wahlbetProzent) <- wahlkreisname
final <- wahlbetProzent[order(wahlbetProzent, decreasing=T)]
barplot(final[300:316],las=2)
length(final)
```


** Aufgabenstellung **
  
Stellen Sie die Wahlbeteiligung in den Wahlkreisen in einem Balkendiagramm dar (in absteigender Reihenfolge).

Hinweis: Man muss bei der Auswahl der relevanten Spalten aufpassen, die ersten beiden Zeilen müssen aus der Analyse ausgeschlossen werden.




```{r}
colnames(bt13min)[2] <- "Region"

pdf(file = "~/Lab/tmp/Wahlkreise.pdf")
par(mar = c(20, 5,4,3))

for (i in 1:16){
  oneState <- subset(bt13min, Region == i)
  oneState <- oneState[order(oneState$Wahlbeteiligung, decreasing = FALSE),]
  barplot(oneState$Wahlbeteiligung, names.arg = oneState$Gebiet, las = 2)
}
dev.off()
```