---
title: "Kontrollstrukturen"
author: "Andreas Blaette"
date: "11 Mai 2017"
output: html_document
---


Kontrollstrukturen
==================

if-else 
-------

```{r eval=TRUE}
schokolade <- c("milka", "lindt", "ritter-sport", "alpia", "schogetten")
schokolade == "alpia"
if (schokolade[5] != "alpia"){
  print("her mit dem zeug")
} else {
  print("bleib mir weg damit")
}

```

for-Schleifen
-------------
```{r eval=FALSE}
# einfaches Iterieren durch einen numerischen Vektor
for (i in c(1,2,3,4,5)){
  print(i)
}

# sehr oft macht man das so: Iteration durch eine Zahlenreihe
for (i in c(1:5)){
  print(i)
}

# man kann auch durch einen character vector iterieren
for (i in c("a", "b", "c")){
  print(i)
}

# ... und dabei kann natürlich der Vektor schon früher definiert worden sein
for (i in schokolade){
  print(i)
}

```

Verknüpfung von Kontrollstrukturen 
----------------------------------

Hier ein ganz einfaches Szenario, das man aber in der Praxis oft
nutzen kann: Iteration durch einen Vektor und Durchführung einer
Anweisung, wenn eine bestimmte Bedingung erfüllt ist.

```{r}
for (schoki in schokolade){
  if (schoki == "alpia"){
    print("großer jubel")
    } else {
      print("weg damit!!!!")
      }  
  }

```


Anwendungsszenario I: Vergleich der Wahlkreisergebnisse der Parteien
====================================================================

Die Alternative zum R-Gefummel: Ich nutze Excel
-----------------------------------------------

... aber dafür muss ich den data.frame speichern ...

```{r}
write.table(bt13, file="/Users/blaette/Lab/tmp/bt13.csv")
# write.table(bt13, file=choose.files())
```

Nun aber: Das R-Gefummel
------------------------

In einem ersten Schritt muss ich die Spalten identifizieren, in denen die absolute
Stimmenanzahl der Parteien zu finden ist. Dazu muss ich noch einmal den data.frame
bt13raw ansehen, in dem die Spaltenbeschriftungen noch enthalten waren. Das macht 
man am besten mit View(bt13raw). 


```{r eval=FALSE}
# Anlegen eines neuen data.frame, in dem nur die Parteiergebnisse sind
partyResults <- bt13[, c("X.10", "X.13", "X.28", "X.16", "X.19", "X.22", "X.25")] 

# Was habe ich überhaupt? Schauen wir kurz die Dimensionen der Tabelle an
dim(partyResults)

# das Ergebnis kann ich auch schnell begutachten, indem ich die ersten Spalten ansehe

head(partyResults)

# Die Spaltennnamen versteht kein Mensch! Also legen wir korrekte Spaltennamen an
# Vorsicht! Die Reihenfolge muss hier korrekt sein!
colnames(partyResults) <- c("abgZweitstimmen", "cdu", "csu", "spd", "fdp", "linke", "gruene")

# Hier gibt es nun verschiedene Möglichkeiten ..
# Erste Möglichkeit: Ich setze direkt einen data.frame zusammen.
# Aber hier ist viel unnötige Tiparbeit erforderlich!
anteilZweitstimmen <- data.frame(
  cdu=partyResults$cdu/partyResults$abgZweitstimmen,
  csu=partyResults$csu/partyResults$abgZweitstimmen,
  spd=partyResults$spd/partyResults$abgZweitstimmen
  )

# Ein eleganterer Lösungsweg: Man füllt Schritt um Schritt eine Liste.
# Aus einer Liste kann dann ohne Probleme ein data.frame gemacht werden.

anteilZweitstimmen <- list()
# ich brauche die Gesamtzahl der abgegebenen Stimmen immer wieder,
# also mache ich das nicht in der Schleife
rawVotesTotal <- partyResults[,"abgZweitstimmen"]
# das ist vielleicht am schwersten zu verstehen: Im data.frame bt13 
# sind Faktoren - das muss ich in numerische Vektoren überführen
votesTotal <- as.numeric(as.character(rawVotesTotal))

for (party in c("cdu", "csu", "spd", "fdp", "linke", "gruene")){
  raw <- partyResults[, party]
  # wieder das: Aus dem Faktor muss ein numerischer Vektor werden
  votes <- as.numeric(as.character(raw))
  shareParty <- votes / votesTotal
  anteilZweitstimmen[[party]] <- round(shareParty * 100, 2)
}
# jetzt habe ich eine Liste, aus der ich leicht einen data.frame machen kann
partyShare <- data.frame(anteilZweitstimmen)
# Die Wahlkreisnamen fehlen noch - das füge ich aus der Tabelle hinzu
rownames(partyShare) <- bt13[,"Gebiet"]
```








