---
title: "Erste Schritte"
subtitle: "Installation von Paketen"
author: "Andreas Blaette"
date: "20. April 2021"
output: 
  xaringan::moon_reader:
    css: [default, metropolis, robot-fonts, './css/polminify.css']
    nature:
      countIncrementalSlides: false
editor_options:
  chunk_output_type: console
vignette: >
  %\VignetteIndexEntry{Installation von Paketen}
  %\VignetteEncoding{UTF-8}
  %\VignetteEngine{knitr::rmarkdown}  
---

# Badges und Credit Points

- Übungsaufgaben zu Sitzungen

- Auszeichnungen (Micro-Badges)
  - "Rechenkünstlerin"
  - "Statistikmeisterin"
  - "Textbefreierin"
  - "Gefühlsanalytikerin"

- Takeaway-Badge

- Projektarbeit und Credit Points

---

# R und RStudio

- R ist der Motor 

- RStudio ist eine IDE ([Integrated Development Environment](https://de.wikipedia.org/wiki/Integrierte_Entwicklungsumgebung))
  - Viele nützliche features (z.B. code completion, Navigation in Befehlsgeschichte)
  - Tabellen erkunden mit `View()`
  - Immer wieder hilfreich: Anzeige von Hilfe
  
```{r, eval = FALSE}
?install.packages
View(iris)
```

- Wichtig: Neue R-Version - neue Paketinstallationen!


---


# Installation von Paketen

- Installation von CRAN-Paketen

```{r, eval = FALSE}
install.packages("beepr")
```

- Was sind eigentlich "dependencies"?

- Unterschied von "source packages" und "binary packages"

- Installation von Paketen von CRAN-artigen Repositorien

```{r, eval = FALSE}
install.packages("drat")
drat::addRepo("polmine")
install.packages("gles")
```

- Installation von Paketen von GitHub

```{r, eval = FALSE}
devtools::install_github("PolMine/polmineR")
```

---

# Zum Schluss: beepr

- Installation des Pakets [beepr](https://cran.r-project.org/package=beepr)

```{r, eval = FALSE}
install.packages("beepr")
```

- Laden des Paketes!

```{r, eval = FALSE}
library(beepr)
```

- Und rumbeepen

```{r, eval = FALSE}
beep(5)
```

- Alternativ ...

```{r, eval = FALSE}
beepr::beep(6)
```

- Viel Freude mit beepr!

---

# Ausblick: Ein "Hallo Welt"-Programm

- Anlegen einer Datei "foo.R"

```{r, eval = FALSE}
print("Hallo Welt!")
```

- Ausführung über die Konsole

```{r, eval = FALSE}
Rscript foo.R
```

