---
title: "Wissenschaftliches Programmieren mit R"
subtitle: "Funktionen und Kontrollstrukturen"
author: "Andreas Blaette"
date: "11. Mai 2021"
output: 
  xaringan::moon_reader:
    css: [default, metropolis, robot-fonts, './css/polminify.css']
    nature:
      countIncrementalSlides: false
editor_options:
  chunk_output_type: console
---

# Datenformate und Tabellen Revisited

- Man wird sich an eine Reihe von Datenformaten gewöhnen müssen:
  - txt (plain text)
  - csv / tsv (comma separated values / tab separated values)
  - json (für Web-Technologien verbreitet)
  - XML (eXtended Markup Language)
  
- Es gibt Alternativen zum "base R" `data.frame`: 
  - `tibble` (verbesserte Ausgabe)
  - `data.table` (Vermeidung des Kopierens von Daten)

- Das dplyr-Paket bietet ein weit verbreitetes Vokabular zur Arbeit mit Tabellen

- Mind the tidyverse!

---

# Artithmetische Operatoren (Wdh.)

* Mit arithmetischen Operatoren kann man mit Vektoren rechnen

| Operator | 	Description |
|----------|--------------|
| + |	addition |
| - |	subtraction |
| * |	multiplication |
| / |	division |
| ^ or ** | exponentiation |

- Beachte: Länge des zweiten Vektors muss entweder 1 oder identisch mit der des ersten Vektors sein.
- Die Reihenfolge der Anwendung arithmetischer Operatoren lässt sich durch Klammern steuern => Umsetzung von Formeln wie in der gängigen mathematischen Notation´

---

# Logische Operatoren

| Operator | Description |
|----------|-------------|
| < |	kleiner als / less than |
| <= | kleiner gleich / less than or equal to |
| > | größer als / greater than |
| >= | größer gleich / greater than or equal to |
| == | exakt gleich / exactly equal to |
| != |	ungleich / not equal to |
| !x | nicht x / Not x | 
| x & y |	x UND y / x AND y |
| isTRUE(x) | ist wahr? / test if X is TRUE |

- Beachte: Logische Operatoren werden auf Vektoren angewendet, das Ergebnis kann ein logischer Vektor der Länge > 1 sein
- Oft ist der Operator `%in%` nützlich, um das Auftreten der Elemente eines Vektors in einem zweiten Vektor zu prüfen

---

# Kontrollstrukturen: if-else 

```{r eval=TRUE}
schokolade <- c("milka", "lindt", "ritter-sport", "alpia", "schogetten")
schokolade[4] == "alpia"
```

```{r}
if (schokolade[5] != "alpia"){
  print("her mit dem zeug")
} else {
  print("bleib mir weg damit")
}

```

- Beachte:
  - Zeilenumbrüche werden so gesetzt, dass dies die Lesbarkeit des Codes optimiert
  - geschweifte Klammern können entfallen, wenn der auszuführende Ausdruck aus nur einer Funktion besteht
  - Abfragen können beliebig mit `else if` erweitert werden´

---

# Kontrollstrukturen:  for-Schleifen

- einfaches Iterieren durch einen numerischen Vektor

```{r eval = FALSE}
for (i in c(1,2,3,4,5)) print(i) # auch für character vectors, logische vektoren
```

- oft sieht mqn dies: Iteration durch eine Zahlenreihe

```{r, eval = FALSE}
for (i in 1:5){ print(i) }
```

- man kann auch durch einen character vector iterieren

```{r, eval = FALSE}
for (i in c("a", "b", "c")){ print(i) }
```

- und dabei kann natürlich der Vektor schon früher definiert worden sein

```{r, eval = FALSE}
for (schoki in schokolade) print(schoki)
```

- oft arbeitet man auch mit der Indizierung eines Vektors

```{r, eval = FALSE}
for (i in 1:length(schokolade)) print(schokolade[i])
```

---

# Verknüpfung von Kontrollstrukturen 

Hier ein ganz einfaches Szenario, das man aber in der Praxis oft
nutzen kann: Iteration durch einen Vektor und Durchführung einer
Anweisung, wenn eine bestimmte Bedingung erfüllt ist.

```{r}
for (schoki in schokolade){
  if (schoki == "alpia"){
    print("großer jubel")
  } else {
    print("weg damit!!!!")
  }  
}
```


---

# Definition von Funktionen

```{r}
add_one <- function(x){x + 1}
add_one(1)
```

```{r}
add_anything <- function(x, y){x + y}
add_anything(5, 5)
```

- Beachte: Der letzte Ausdruck einer Funktion fungiert als Rückgabewert
- Beim Aufruf einer Funktion kann die Benennung der Argumente entfallen

---

# Funktionen II

- Argumente können "default values" haben

```{r}
add_anything_default <- function(x, y = 2){
  x + y
}
add_anything_default(x = 5)
add_anything_default(x = 5, 3)
add_anything_default(x = 5, y = 6)
```

---

# Funktionen richtig anwenden

Warum es gut ist, Funktionen zu verstehen ... Ein kleines Szenario:

```{r}
tab <- read.table("https://opendata-duisburg.de/sites/default/files/Corona%2030.04.2020.csv")
tab[1:5,]
```

Was muss man tun, um eine ordentliche Tabelle zu importieren?

---

# Ausblick: sapply

- es ist kaum etwas so "Rish" wie lapply

```{r}
lapply(1:3, function(x){x + 1})
sapply(1:3, function(x){x + 1})
```

- Einsatz: Splitten einer Tabelle entsprechend eines Vektors, Anwendung einer Funktion und Re-Kombination

---

# Aufgabe

Analysieren Sie die Altersstruktur der Wähler_innen der Parteien bei der Bundestagswahl 2017 mit dem GLES-Datensatz. Legen Sie dafür ein mehrseitiges pdf-Dokument an: Auf jeder Seite soll ein Törtchen-Diagramm den prozentualen Anteil einer Alterskohorte zeigen.

Tip: Vermutlich werden Sie mit einer Schleife arbeiten? Bevor eine Schleife durchgeführt wird, öffnen Sie ein pdf-Dokument.

```{r, eval = FALSE}
pdf(file = tempfile())
```

Dieses muss dann am Ende geschlossen werden ... 

```{r, eval = FALSE}
dev.off()
```