---
title: "Mehr Graphik"
author: "Andreas Blaette"
date: "25. Mai 2015"
output: html_document
---

Initialisierung
===============

```{r}
rm(list=ls(all=TRUE))
library(ess)
data(ess6)
```


Szenario 1: Vergleich der durchschnittlichen politischen Zufriedenheit (Balkendiagramm)
=======================================================================================

Schritt 1: Subset bilden!
-------------------------

```{r}
essToExplore <- ess6
x.axis <- "stfgov"
y.axis <- "stfdem"

tab <- data.frame(
  cntry=essToExplore[, "cntry"],
  x=essToExplore[, x.axis],
  y=essToExplore[, y.axis]
  )
```

Lösung 1: Befüllen eines leeren data.frames
-------------------------------------------

```{r}
countries <- levels(tab$cntry)
noCountries <- length(levels(tab$cntry))
meanTab <- data.frame(
  xMean=rep(0, times=noCountries),
  yMean=rep(0, times=noCountries),
  row.names=levels(tab$cntry)
  )

for (country in countries){
  subTab <- subset(tab, cntry==country)
  meanTab[country, "xMean"] <- mean(as.numeric(subTab$x), na.rm=TRUE) - 1
  meanTab[country, "yMean"] <- mean(as.numeric(subTab$y), na.rm=TRUE) - 1
}
```

Lösung 2: data.frame auf Basis einer Liste
------------------------------------------

```{r}
countries <- levels(essToExplore$cntry)

meanList <- list()
for (country in countries){
  subTab <- subset(tab, cntry==country)
  meanList[[country]] <- c(
    xMean=mean(as.numeric(subTab$x), na.rm=TRUE) - 1,
    yMean=mean(as.numeric(subTab$y), na.rm=TRUE) -1 
    )
}
plotTab1 <- do.call(rbind, meanList)
```


Lösung 3: by
------------

```{r}
meanList <- by(tab, tab$cntry, FUN=function(subTab){
  c(
    xMean=mean(as.numeric(subTab$x), na.rm=TRUE) - 1,
    yMean=mean(as.numeric(subTab$y), na.rm=TRUE) -1 
    )
})
plotTab2 <- do.call(rbind, foo)
```


Lösung 3: ddply
---------------

```{r}
library(plyr)
plotTab3 <- ddply(.data=tab, .variables=.(cntry), .fun=function(subTab){
    c(xMean=mean(as.numeric(subTab$x), na.rm=TRUE) - 1,
    yMean=mean(as.numeric(subTab$y), na.rm=TRUE) -1)
})
```


Und jetzt wird geplottet!
=========================

```{r}
par(mar=c(4,4,2,2))
plot(
  x=plotTab1[,"xMean"], y=plotTab1[,"yMean"], type="n",
  xlab="mean satisfaction with government",
  ylab="mean satisfation with democracy",
  main="Analyse! This!",
  xlim=c(0,10), ylim=c(0,10)
  )
points(x=plotTab1[,"xMean"], y=plotTab1[,"yMean"], type="p", col="blue", pch=16, cex=1)
text(x=plotTab1[,"xMean"], y=plotTab1[,"yMean"], labels=rownames(plotTab1), cex=0.5, pos=2)

regression <- lm(yMean~xMean, data=as.data.frame(plotTab1))
abline(regression)
```


par(mar=c(9,2,1,1))
barplot(plotTab1[,"xMean"], las=2,
cex.lab=0.4
)

Ausblick
========

```{r}
library(lattice)
histogram(~polintr|cntry, data=ess6)
xyplot(stfgov~stfdem|cntry, data=ess6)
stfdem <- as.numeric(tab$x) - 1
tab2 <- tab
tab2$x <- as.numeric(tab2$x) - 1
par(mar=c(8,2,1,1))
boxplot(x~cntry, data=tab2, las=2, cex=0.8, col="blue")
```


Noch ein Szenario
=================

Wie verteilt sich Ausländerablehnung, politisches Interesse über die Bundesländer?

```{r}
library(allbus)
data(allbus2010)
grep("BUNDESLAND", variables("allbus2010"), value=T) # hier: V975 -> Bundesland
grep("AUSLAENDER", variables("allbus2010"), value=T) # hier: V320, V318, V321
grep("INTERESSE", variables("allbus2010"), value=T)
```