---
title: "Untitled"
author: "Andreas Blaette"
date: "14 Juli 2017"
output:
  html_document: default
  pdf_document: default
vignette: >
  %\VignetteIndexEntry{GLES II}
  %\VignetteEncoding{UTF-8}
  %\VignetteEngine{knitr::rmarkdown}  
---

```{r installation}
if (!"car" %in% rownames(installed.packages())){
  install.packages("car")
}

if (!"gles" %in% rownames(installed.packages())){
  install.packages("gles", repos = "http://polmine.sowi.uni-due.de/packages")
}

```

```{r}
library(gles)
data(bt2013)
dim(bt2013)
```

```{r}
# colnames(bt2013)
# View(bt2013)
# questionnaire("bt2013")
```

Anlegen einer Untertabelle
--------------------------

Unser Ziel ist zunächst, eine Untertabelle anzulegen, mit der man
besser arbeiten kann.

```{r}
cols_to_get <- c(
  geburtsjahr = "vn2c",
  geschlecht = "vn1",
  parteiwahl = "v11aa",
  bild = "v104",
  faz = "v105",
  nettoeinkommen = "vn215"
)
bt2013sub <- bt2013[, cols_to_get]
colnames(bt2013sub) <- names(cols_to_get)
```

Eine Information wollen wir noch zusätzlich: Das Jahr des Befragten, nicht bloss
das Geburtsjahr.

```{r}
bt2013sub[,"alter"] <- 2013 - bt2013sub[,"geburtsjahr"]
age <- table(bt2013sub[,"alter"])
```

Das schauen wir uns jetzt in einem Balkendiagramm an.

```{r}
barplot(height = age, las = 2)
```

Mit der Magie der regulären Ausdrücke generieren wir das Nettoeinkommen.

```{r}
netto <- bt2013sub[,"nettoeinkommen"]
netto_char <- as.character(netto)
netto_lower <- as.numeric(gsub("^(\\d+).*$", "\\1", netto_char))
netto_upper <- as.numeric(gsub("^.+\\s(\\d+).*$", "\\1", netto_char))
netto_mean <- (netto_upper + netto_lower) / 2
```

```{r}
mean(netto_mean, na.rm = TRUE)
sd(netto_mean, na.rm = TRUE)
barplot(table(netto_mean), las = 2)
```

```{r}
bt2013sub$nettoeinkommen2 <- netto_mean
```

Bevor wir uns an das Boxplot machen, noch eine kleine Recodierung:
CDU und CSU wollen wir zur Kategorie CDU/CSU hinzufügen.

```{r}
library(car)
bt2013sub$parteiwahl <- recode(
  bt2013sub$parteiwahl,
  recodes = '"CDU"="CDU/CSU"; "CSU"="CDU/CSU";'
  )
levels(bt2013sub$parteiwahl)
```

```{r}
par(mar = c(7,5,4,2))

party_colors <- c(
  "CDU/CSU" = "black",
  "SPD" = "red",
  "FDP" = "yellow",
  "GRUENE" = "green",
  "DIE LINKE" = "pink",
  "NPD" = "brown",
  "PIRATEN" = "orange",
  "AfD" = "blue",
  "andere Partei" = "grey"
  )

boxplot(
  nettoeinkommen2 ~ parteiwahl, data = bt2013sub, las = 2,
  col = party_colors[levels(bt2013sub$parteiwahl)],
  main = "Boxplot: Einkommen und Parteiwahl",
  ylab = "Einkommen"
  )
```