---
title: "Erste Schritte"
subtitle: "Installation von Paketen"
author: "Andreas Blaette"
date: "20. April 2021"
output: 
  xaringan::moon_reader:
    css: ["./css/default.css", "./css/metropolis.css", "./css/robot-fonts.css", './css/polminify.css']
    nature:
      countIncrementalSlides: false
editor_options:
  chunk_output_type: console
vignette: >
  %\VignetteIndexEntry{02 - Installation von Paketen}
  %\VignetteEncoding{UTF-8}
  %\VignetteEngine{knitr::rmarkdown}  
---

# Badges und Credit Points

- Übungsaufgaben zu Sitzungen

- Auszeichnungen (Micro-Badges)
  - "Rechenkünstlerin"
  - "Statistikmeisterin"
  - "Textbefreierin"
  - "Gefühlsanalytikerin"

- Takeaway-Badge

- Projektarbeit und Credit Points

---

# R und RStudio

- R ist der Motor 

- RStudio ist eine IDE ([Integrated Development Environment](https://de.wikipedia.org/wiki/Integrierte_Entwicklungsumgebung))
  - Viele nützliche features (z.B. code completion, Navigation in Befehlsgeschichte)
  - Tabellen erkunden mit `View()`
  - Immer wieder hilfreich: Anzeige von Hilfe
  
```{r, eval = FALSE}
?install.packages
View(iris)
```

- Wichtig: Neue R-Version - neue Paketinstallationen!


---


# Installation von Paketen

- Installation von CRAN-Paketen

```{r, eval = FALSE}
install.packages("beepr")
```

- Was sind eigentlich "dependencies"?

- Unterschied von "source packages" und "binary packages"

- Installation von Paketen von CRAN-artigen Repositorien

```{r, eval = FALSE}
install.packages("drat")
drat::addRepo("polmine")
install.packages("gles")
```

- Installation von Paketen von GitHub

```{r, eval = FALSE}
devtools::install_github("PolMine/polmineR")
```

---

# Zum Schluss: beepr

- Installation des Pakets [beepr](https://cran.r-project.org/package=beepr)

```{r, eval = FALSE}
install.packages("beepr")
```

- Laden des Paketes!

```{r, eval = FALSE}
library(beepr)
```

- Und rumbeepen

```{r, eval = FALSE}
beep(5)
```

- Alternativ ...

```{r, eval = FALSE}
beepr::beep(6)
```

- Viel Freude mit beepr!

---

# Wie zitiert man Pakete?

Eine Empfehlung zum Zitieren von Paketen erhalten Sie mit der Funktion `citation()`. 

```{r}
citation(package = "polmineR")
```

---

# R und Zitation (continued)

- Sie müssen nicht jegliches Paket installieren, mit dem Sie gearbeitet haben. Aber es ist gute Praxis, dass Sie jene zitieren, die für Ihre konkrete Analyse zentral sind und die für die Reproduktion von Forschungsergebnissen wichtig sind. 

- Wenn bei `citation()` die Angabe eines Pakets als Argument entfällt, wird eine Empfehlung zum Zitieren von R angezeigt.

- Zuweilen erfordert die Reproduktion von Ergebnissen spezifische Kombinationen von Paketversionen. Der Aufruf von `sessionInfo()` zeigt die Versionen aller geladenen Pakete (und noch etwas mehr). Es ist gute Praxis, am Ende eines technischen Berichts diese Ausgabe aufzuführen.

- Bei der Suche nach Hilfe via GitHub Issues oder in Foren (Stackoverflow) ist es oft nützlich, wenn Ihre Ratgeber die Paketversionen kennen. Falls es relevant sein kann, kopieren Sie im Zweifelsfall die Ausgabe von `sessionInfo()` in das Issue ein.


---

# Ausblick: Ein "Hallo Welt"-Programm

- Anlegen einer Datei "foo.R"

```{r, eval = FALSE}
print("Hallo Welt!")
```

- Ausführung über die Konsole

```{r, eval = FALSE}
Rscript foo.R
```

