---
title: "Wissenschaftliches Programmieren mit R"
subtitle: "Datenstrukturen: Vektoren"
author: "Andreas Blaette"
date: "27. April 2021"
pkgdown:
  as_is: true
output: 
  xaringan::moon_reader:
    css: [default, metropolis, robot-fonts, './css/polminify.css']
    self_contained: TRUE
    nature:
      countIncrementalSlides: false
editor_options:
  chunk_output_type: console
vignette: >
  %\VignetteEncoding{UTF-8}
  %\VignetteIndexEntry{Datenstrukturen: Vektoren}
  %\VignetteEngine{knitr::rmarkdown}  
---


# Installationen

- Für die ersten Schritte beim Programmieren mit R beschäftigen wir uns mit Vektoren als grundlegender Datenstruktur 

--

- Dafür wir brauchen wir später Stoff zum Ausprobieren - wir nutzen Testdaten, die in den Paketen `tm` und `polmineR` enthalten sind.

```{r, eval = FALSE}
install.packages("tm")
install.packages("polmineR")
```

- Außerdem installieren wir ein Datenpaket mit Daten der *German Longitudinal Election Study (GLES)*

```{r, eval = FALSE}
install.packages("drat") # creation and use of CRAN-like repos
drat::addRepo("polmine")
getOption("repos")
install.packages("gles")
```

- Was in diesen Paketen verborgen ist ... erfahren Sie noch früh genug!

---


# Vektoren

Vektoren sind die grundlegende Datenstruktur in R. Sie bestehen immer aus einer Datenart:

--

... logischen Werten (`logical`)

```{r}
logo <- c(T, F, F, T)
logo <- c(TRUE, FALSE, FALSE, TRUE) # mehr Tipparbeit, aber expressiver
```

--

... numerischen Werten (`numeric`) -> Quelle: [Projektion FGW](https://www.forschungsgruppe.de/Startseite/)

```{r}
fgw_exp <- c(39, 16, 9, 5, 7, 18, 6)
```

--

... Textzeichen (`character`)

```{r}
parties <- c("CDU/CSU", "SPD", "AfD", "FDP", "LINKE", "GRÜNE", "Sonstige")
party_colors <- c("black", "red", "blue", "yellow", "pink", "green", "grey")
```

--

Vektoren können in Variablen gespeichert werden (Zuweisung mit dem Pfeil `<-`). Man sollte sich von Anfang an eine aussagekräftige Benennung von Variablen angewöhnen!

---

# Numerische Vektoren

## Einfache Operationen und generische Funktionen

--

```{r}
a <- 1:5 # eine Zahlenreihe
b <- 6:10 # eine zweite Zahlenreihe
```

- Anwendung "generischer" Funktionen

```{r}
x <- c(a, b) # numerische Vektoren verknüpfen ("c"für combine)
head(x) # Anfang eines Vektors ansehen
tail(x) # Ende eines Vektors ansehen
```

```{r}
is.numeric(x) # Auf Klasse 'numeric' prüfen - vgl. is.character() etc.
```

---

# Einfache Operationen mit Vektoren

### Typumwandlungen

```{r}
as.numeric(logo) # Typ-Umwandlung von logisch nach numerisch
as.character(fgw_exp)
```

### Wiederholungen

```{r}
rep(3, times = 4) # einfache Wiederholung
rep(c(1,2,3), times = 2) # Wiederholung einer Reihe
```

---

# Mit Vektoren rechnen 

```{r}
a <- c(1,2,3)
b <- c(4,5,6)
a + b
a * b
a / b
```

```{r}
sum(fgw_exp) # auch: mean(fgw_exp), sd(fgw_exp)
```

*Merke: In R ist die Vektorisierung von Operationen schnell und effizient! Vectorize whenever you can!*

---

# Benannte Vektoren (named vectors)

```{r}
names(fgw_exp) <- parties # Zuweisung von Namen
fgw_exp
```


```{r}
fgw_exp <- c(
  "CDU/CSU" = 39, # Anführungszeichen, wenn Zeichen wie ()[]! etc. enthalten
  SPD = 16,
  AfD = 9,
  FDP = 5,
  LINKE = 7,
  GRÜNE = 18, # Umlaute (und Sonderzeichen) können unendlich tückisch sein ...
  Sonstige = 6
)
fgw_exp
```


---

# Unsere erste Visualisierung!

```{r}
barplot(height = fgw_exp)
```


---

# Unsere zweite Visualisierung!

```{r}
barplot(height = fgw_exp, names.arg = names(fgw_exp), col = party_colors)
```


---

# Indizierung

```{r}
spd <- fgw_exp[2] # nur SPD
fgw_exp[1:6] # ohne "Sonstige"
centre_left <- fgw_exp[c("SPD", "LINKE", "GRÜNE")] # 
```

Erste Erkenntnissee über Koalitionen ...

```{r}
sum(centre_left)
sum(fgw_exp[c("CDU/CSU", "FDP")])
```

---

# Logische Operatoren

```{r}
fgw_exp["CDU/CSU"] >= 30
fgw_exp["FDP"] < 5
```

```{r}
fgw_exp > 10
fgw_exp[fgw_exp > 10]
```

---

# Funktionen für (numerische) Vektoren

```{r}
length(fgw_exp) # wichtig, um durch Werte zu iterieren - 1:length(fgw_exp)
order(fgw_exp) # Reihenfolge
order(fgw_exp, decreasing = TRUE) # wie könnte das noch gemacht werden?
fgw_exp[order(fgw_exp, decreasing = TRUE)]
```

---

# Einfache statistische Maße

```{r}
max(fgw_exp) # Maximalwert
min(fgw_exp) # minimaler Wert
mean(fgw_exp) # Mittelwert
sd(fgw_exp) # Standardabweichung
```

---

# Lokalisierung bestimmter Werte

```{r}
which(fgw_exp == max(fgw_exp))
fgw_exp[which(fgw_exp == max(fgw_exp))]
fgw_exp[which(fgw_exp > 10)]
```

---

# Funktionen für character-Vektoren

```{r}
library(polmineR)
words <- get_token_stream("GERMAPARLMINI", p_attribute = "word")
length(words)
head(words)
head(toupper(words))
tolower(words) %>% head()
```

---

# Funktionen für character-Vektoren (II)

```{r}
wordcount <- table(words)
head(wordcount)
```

```{r}
stopwords <- tm::stopwords("de")
detect_stopwords <- words %in% stopwords
word_count <- table(words[!words %in% stopwords]) # Negation durch !
tail(word_count)
```


---

# Polierarbeit

```{r}
noise <- c(",", ".", ":", ")", "(", "/", "-", "!", "[", "]", "?", ";", '"')
word_count_denoised <- word_count[!names(word_count) %in% noise]
head(word_count_denoised)
word_count_sorted <- word_count_denoised[order(word_count_denoised, decreasing = TRUE)]
head(word_count_sorted, 10)
```

---

# Meine erste Wortwolke

```{r}
wordcloud::wordcloud(
  words = names(word_count_sorted)[1:50], freq = unname(word_count_sorted)[1:50],
  colors = rep(palette(), 10)[1:50]
)
```

---

# Übungsaufgaben

<br/><br/>

1. Was ist der Anteil der *stopwords* am Korpus?

2. Wie oft tritt die Anrede 'Sie' im Korpus auf?

3. Was sind die häufigsten/seltensten Buchstaben?



---


# Wenn Sie mehr wissen wollen ...

- Faktoren als vierter Vektor-Typ

```{r}
as.factor(parties)
```

- Matrizen als besondere Vektoren

```{r}
combn(parties, 2)[,1:5] # (hypothetische) Zweier-Koalitionen
```

- `integer`-Vektoren als Spezialfall numerischer Vektoren

```{r}
constituencies <- c(202L, 304L, 20L)
```

---

# NA-Werte (not available)

```{r}
foo <- c(NA, 3, 7, NA, 4)
foo
is.na(foo) # auf NA testen
sum(foo)
sum(foo, na.rm = TRUE) # NA-Werte aus Summenbildung ausschließen
```

