---
title: "Wissenschaftliches Programmieren mit R"
subtitle: "Elementare Statistik"
author: "Andreas Blaette"
date: "18. Juni 2015"
output: html_document
vignette: >
  %\VignetteIndexEntry{06 - Elementare Statistik}
  %\VignetteEncoding{UTF-8}
  %\VignetteEngine{knitr::rmarkdown}  ´
---

Initialisierung
===============


```{r}
rm(list=ls(all=TRUE))
library(gles)
data(bt2009) # Datensatz für 2009
data(bt2013)
data(nrw2010)
data(nrw2012)
```



Aufrufen der Dokumentation der Fragebögen
=========================================

```{r, eval = FALSE}
questionnaire("bt2009")
questionnaire("bt2013")
questionnaire("nrw2010")
questionnaire("nrw2012")
```

Knifflig: Die Gewichtung von Variablen
======================================

```{r}
gewicht <- bt2013[,"w_trow"] # hier ist das Gewicht
geschlecht <- bt2013[,"vn1"] # das Geschlecht
wahlabsicht <- bt2013[,"v11aa"] # beabsichtigte Parteiwahl
wahlabsichtTab <- tapply(gewicht, wahlabsicht, sum)
```

```{r}
bt2013subset <- bt2013[, c("v11aa", "vn1", "w_trow")]
colnames(bt2013subset) <- c("wahlabsicht", "geschlecht", "gewicht")
wahlabsichtGeschlecht <- xtabs(gewicht~wahlabsicht+geschlecht, data=bt2013subset)
wahlabsichtMaenner <- wahlabsichtGeschlecht[,1] / sum(wahlabsichtGeschlecht[,1])
wahlabsichtFrauen <- wahlabsichtGeschlecht[,2] / sum(wahlabsichtGeschlecht[,2])


# die schnellere, schwerer zu durchschauenden Variante ...
wahlabsichtGewichtet <- apply(wahlabsichtGeschlecht, 2, function(x) x / sum(x))
rowsToDrop <- c(which(rownames(wahlabsichtGewichtet) %in% c("CDU", "CSU")))
wahlabsichtGewichtet <- wahlabsichtGewichtet[-rowsToDrop,]
wahlabsichtProzent <- round(wahlabsichtGewichtet * 100, 2)
par(mar=c(8,3,1,1))
barplot(t(wahlabsichtProzent), beside=T, las=2, col=c("blue", "red"))
legend(x=18, y=30, legend=c("männlich", "weiblich"), col=c("blue", "red"), fill=T)
```


```{r installation}
if (!"car" %in% rownames(installed.packages())){
  install.packages("car")
}

if (!"gles" %in% rownames(installed.packages())){
  install.packages("gles", repos = "http://polmine.sowi.uni-due.de/packages")
}

```

```{r}
library(gles)
data(bt2013)
dim(bt2013)
```

```{r}
# colnames(bt2013)
# View(bt2013)
# questionnaire("bt2013")
```

Anlegen einer Untertabelle
--------------------------

Unser Ziel ist zunächst, eine Untertabelle anzulegen, mit der man
besser arbeiten kann.

```{r}
cols_to_get <- c(
  geburtsjahr = "vn2c",
  geschlecht = "vn1",
  parteiwahl = "v11aa",
  bild = "v104",
  faz = "v105",
  nettoeinkommen = "vn215"
)
bt2013sub <- bt2013[, cols_to_get]
colnames(bt2013sub) <- names(cols_to_get)
```

Eine Information wollen wir noch zusätzlich: Das Jahr des Befragten, nicht bloss
das Geburtsjahr.

```{r}
bt2013sub[,"alter"] <- 2013 - bt2013sub[,"geburtsjahr"]
age <- table(bt2013sub[,"alter"])
```

Das schauen wir uns jetzt in einem Balkendiagramm an.

```{r}
barplot(height = age, las = 2)
```

Mit der Magie der regulären Ausdrücke generieren wir das Nettoeinkommen.

```{r}
netto <- bt2013sub[,"nettoeinkommen"]
netto_char <- as.character(netto)
netto_lower <- as.numeric(gsub("^(\\d+).*$", "\\1", netto_char))
netto_upper <- as.numeric(gsub("^.+\\s(\\d+).*$", "\\1", netto_char))
netto_mean <- (netto_upper + netto_lower) / 2
```

```{r}
mean(netto_mean, na.rm = TRUE)
sd(netto_mean, na.rm = TRUE)
barplot(table(netto_mean), las = 2)
```

```{r}
bt2013sub$nettoeinkommen2 <- netto_mean
```

Bevor wir uns an das Boxplot machen, noch eine kleine Recodierung:
CDU und CSU wollen wir zur Kategorie CDU/CSU hinzufügen.

```{r}
library(car)
bt2013sub$parteiwahl <- recode(
  bt2013sub$parteiwahl,
  recodes = '"CDU"="CDU/CSU"; "CSU"="CDU/CSU";'
  )
levels(bt2013sub$parteiwahl)
```

```{r}
par(mar = c(7,5,4,2))

party_colors <- c(
  "CDU/CSU" = "black",
  "SPD" = "red",
  "FDP" = "yellow",
  "GRUENE" = "green",
  "DIE LINKE" = "pink",
  "NPD" = "brown",
  "PIRATEN" = "orange",
  "AfD" = "blue",
  "andere Partei" = "grey"
  )

boxplot(
  nettoeinkommen2 ~ parteiwahl, data = bt2013sub, las = 2,
  col = party_colors[levels(bt2013sub$parteiwahl)],
  main = "Boxplot: Einkommen und Parteiwahl",
  ylab = "Einkommen"
  )
```