---
title: "Wissenschaftliches Programmieren mit R"
subtitle: "Visualisierung"
author: "Andreas Blaette"
date: "15. Juni 2021"
output: 
  xaringan::moon_reader:
    css: ["./css/default.css", "./css/metropolis.css", "./css/robot-fonts.css", './css/polminify.css']
    nature:
      countIncrementalSlides: false
editor_options:
  chunk_output_type: console
vignette: >
  %\VignetteIndexEntry{06 - Elementare Statistik}
  %\VignetteEncoding{UTF-8}
  %\VignetteEngine{knitr::rmarkdown}  
---

# Daten

```{r, eval = FALSE}
install.packages("learningR", repos = "https://polmine.github.io/drat")
```

```{r}
library(learningR)
colnames(btw2017)[1:10]
```


---

# Vokabelheft Visualisierung

- Klassiker: 
  - `barplot()` (Balkendiagramme)
  - `pie()` (Kuchendiagramme)
- universelle Werkzeuge:
  - `plot()`
  - `text()`
  - `points()`
  - `lines()`
- Verteilungen: `hist()` (Histogramme), `boxplot()`(Boxplots)

Hinweis: Die "base R"-Funktionen sind generische Methoden, die ihr Verhalten abhängig vom Objekt ändern.

---

# Ausgabeoptionen

- Zuweilen ist es am einfachsten, eine Graphik in RStudio zu generieren und von dort zu speichern oder in die Zwischenablage zu kopieren
- Graphiken können auf verschiedene "graphical devices" umgelenkt werden (mit `dev.off()` abschließen!):
  - `pdf()`
  - `bmp()`, `png()`, `tiff()`

```{r}
pdf_doc <- tempfile(fileext = ".pdf")
pdf(file = pdf_doc)
hist(btw2017[["Wähler/Zweitstimmen/Endgültig"]] / btw2017[["Wahlberechtigte/Zweitstimmen/Endgültig"]])
dev.off()
```

---

#  Graphikparameter

- Das Verhalten der Graphik-Ausgabe wird über Graphik-Parameter gesteuert
- Weitere Informationen: `?par`

```{r, eval = TRUE}
par()
```

---

# Szenario Kuchendiagramm

```{r, eval = TRUE, fig.height = 4}
duis_districts <- grep("Duisburg", btw2017[["Gebiet"]])

parties <- c(black = "CDU", red = "SPD", yellow = "FDP", pink = "LINKE", green = "GRUENE", blue = "AfD")
columns <- paste(parties, "Zweitstimmen", "Endgültig", sep = "/")
votes <- unlist(btw2017[duis_districts[1], columns])
names(votes) <- sapply(strsplit(names(votes), "/"), `[`, 1L)

pie(votes, labels = names(votes), col = names(parties), main = "Duisburg I", cex = 0.6)
```

---

# Szenario: Vergleich Wahlkreisergebnisse

```{r, eval = TRUE, fig.height = 2}
par(mfrow = c(1, 2))
par(mar = c(1, 1, 1, 1))

get_votes <- function(i){
  votes <- unlist(btw2017[i, columns])
  names(votes) <- sapply(strsplit(names(votes), "/"), `[`, 1L)
  votes
}

for (i in 1L:length(duis_districts)){
  v <- get_votes(duis_districts[i])
  pie(v, labels = names(v), col = names(parties), cex = 0.6, main = btw2017[duis_districts[i], "Gebiet"])
}
```

---

# Balkendiagramm

```{r, fig.height = 4}
gruene_share <- btw2017[["GRUENE/Zweitstimmen/Endgültig"]] / btw2017[["Wähler/Zweitstimmen/Endgültig"]]
btw2017[["GRÜNE/Prozent"]] <- round(gruene_share * 100, 1)
btw2017_gr <- btw2017[order(btw2017[["GRÜNE/Prozent"]], decreasing = TRUE),]
btw2017_min <- subset(btw2017_gr, gehört.zu != 99)[1:10,]

barplot(btw2017_min[["GRÜNE/Prozent"]], names.arg = btw2017_min[["Gebiet"]], las = 2)
```

---

# Aufgaben 

1. Wie hoch ist der Anteil der Nichtwähler*innen im Bundesländervergleich
2. Wo hatte die AfD bei der Bundestagswahl 2017 ihre Hochburgen?
3. Wo ist die Abweichung zwischen Erst- und Zweitstimmenergebnis der Grünen besonders hoch?
4. OFFEN
