---
title: "Wissenschaftliches Programmieren mit R"
subtitle: "Einlesen von Daten"
author: "Andreas Blaette"
output: 
  xaringan::moon_reader:
    css: ["./css/default.css", "./css/metropolis.css", "./css/robot-fonts.css", './css/polminify.css']
    nature:
      countIncrementalSlides: false
editor_options:
  chunk_output_type: console
vignette: >
  %\VignetteIndexEntry{A01 - Einlesen von Daten}
  %\VignetteEncoding{UTF-8}
  %\VignetteEngine{knitr::rmarkdown}  
---

# Vorbemerkung

R bietet Ihnen weitreichende Flexibilität, mit verschiedenen Dateiformaten zu arbeiten.

---

# Das Dateisystem

- Arbeiten Sie mit Windows, macOS oder Linux? Während bei Pfadangaben bei Windows der umgedrehte/nach links geneigte Schrägstrich ("\") als Trennzeichen benutzt wird ([backlash](https://de.wikipedia.org/wiki/Backslash)), verwenden Linux und macOS das nach rechts geneigte Trennzeichen ("/")

- Bei Windows ist der Pfadangabe eine Laufwerksbezeichnung vorangestellt (oft "C:" oder "D:"): Was sehen Sie, wenn Sie mit `.libPaths()` das Verzeichnis abfragen, in dem Ihre R Pakete installiert sind?

- Zum Verbinden von Pfadangaben aus Vektoren empfiehlt sich die `file.path()` Funktion.

- Mit `list.files()` erhalten Sie 

```{r}
head(list.files(.libPaths()[1]))
```

---

# Funktionen für Dateien und Pfade

| Funktion | Beschreibung |
|----------|--------------|
| `list.files()` | Auflisten von Dateien und Verzeichnissen |
| `mkdir()` | Anlegen eines neuen Verzeichnisses | 
| `setwd()` | Setzen des Arbeitsverzeichnisses | 
| `getwd()` | Was ist das gültige Arbeitsverzeichnis |
| `file.path()` | Vektoren zu Pfad verbinden |
| `path.expand()` | Tilde in Pfadangaben durch vollständigen Pfad ersetzen |
| `file.exists()` | Logischer Test ob Verzeichnis oder Pfad existiert |
| `basename()` | Dateiname ohne Pfadangabe |
| `dirname()` | Übergeordnetes Verzeichnis einer Dateiangabe |

---

# Navigation im Dateisystem

- Oft sehen Sie das "Tilde"-Zeichen (`~`) am Anfang von Pfadangaben. Dieses ist eine Abkürzung für die Pfadangabe Ihres persönlichen Nutzerverzeichnis. Welches Verzeichnis sich hinter `~` verbirgt, erfahren Sie mit der `path.expand()`-Funktion. Viele R-Funktionen wenden `path.expand()` auf Pfadangaben an.

```{r}
path.expand("~")
```

- Mit `tempfile()` erhalten Sie einen zufälligen, temporären Dateinamen im temporären R Verzeichnis (Wert von `tempdir()`), das für jede R-Sitzung angelegt wird. Das temporäre Verzeichnis wird beim Beenden der Sitzung (inklusive aller Dateien darin) gelöscht wird.

```{r}
tempdir()
tempfile()
```


---

# Einlesen und Schreiben von Daten

| Funktion | Beschreibung |
|----------|--------------|
| `scan()` | Einlesen von Vektoren (aus Datei oder interaktive Eingabe) |
| `cat()` | Schreiben von Vektoren |
| `readLines()` | zeilenweises Einlesen von `character`-Vektoren |
| `writeLines()` | zeilenweises Schreiben von `character`-Vektoren |
| `read.table()`, `read.csv()`, `read.csv2()`, `read.delim()`, `read.delim2()` | Einlesen von Tabellen |
| `download.file()` oder `curl::curl_download()` |  Download von Dateien | 

---

# Datenformate - Paketempfehlungen

| Datenformat | Paket |
|-------------|-------|
| SPSS (.sav) / STATA (.dta) | [foreign](https://CRAN.R-project.org/package=foreign) oder [haven](https://CRAN.R-project.org/package=haven) |
| JSON (.json) | [jsonlite](https://CRAN.R-project.org/package=jsonlite) |
| Excel (.xlsx) | [openxlsx](https://CRAN.R-project.org/package=openxlsx) | 
| XML (.xml) | [xml2](https://CRAN.R-project.org/package=xml2) |
| csv (.csv) / tsv (.tsv) | [readr](https://CRAN.R-project.org/package=readr) |

---

# Beispiel

Einlesen einer lokalen Kopie der Excel-Datei ... 

```{r, eval = TRUE}
excel_online <- "https://opendata-duisburg.de/sites/default/files/Corona%2030.04.2021.xlsx"
excel_local <- file.path(tempdir(), basename(excel_online))
download.file(url = excel_online, destfile = excel_local, quiet = !interactive())
data <- openxlsx::read.xlsx(xlsxFile = excel_local)
```

Nachbereinigung der Zellen ...

```{r, eval = TRUE}
library(readr)
data[[1]] <- parse_date(gsub("\u00A0", "", data[[1]]), format = "%d.%m.%Y", trim_ws = TRUE)
purge <- function(x){
  loc <- readr::locale(grouping_mark = ".")
  readr::parse_number(x, locale = loc, trim_ws = TRUE, na = "\u00A0\u00A0")
}
for (col in colnames(data[2:ncol(data)])) data[[col]] <- purge(data[[col]])
```

---

# Ergebnis

```{r, echo = FALSE, eval = FALSE}
DT::datatable(data, options = list(pageLength = 8L), rownames = FALSE)
```

```{r}
head(data, 15)
```

---

# Einlesen des csv-Dateiformats

```{r}
library(readr)
tab_csv <- readr::read_delim(
  file = "https://opendata-duisburg.de/sites/default/files/Corona%2030.04.2021.csv",
  col_types = cols(col_date(format = "%d.%m.%Y"), col_number(), col_number(), col_number(), col_number()),
  locale = locale(decimal_mark = ",", grouping_mark = "."),
  delim = ";",
  na = c("", "\u00A0")
)
```

Zur Sicherheit: Sind die Daten identisch?

```{r}
sapply(
  2:ncol(data),
  function(i) identical(sum(data[[i]], na.rm = TRUE), sum(tab_csv[[i]], na.rm = TRUE))
)
```


---

# JSON

```{r}
json_url <- "https://opendata-duisburg.de/api/action/datastore/search.json?resource_id=00766064-4cab-4f40-8f67-82ec6b14d6ca"
json_data <- jsonlite::fromJSON(json_url)
tab <- json_data$result$records
for (i in 2:ncol(tab)) tab[[i]] <- as.integer(tab[[i]])
head(tab, n = 3)
```

```{r}
tail(tab, n  = 3)
```
